【裁判字號】    98,訴,970
【裁判日期】    981015
【裁判案由】    殺人未遂
【裁判全文】
臺灣高雄地方法院刑事判決               98年度訴字第970號
公  訴  人  臺灣高雄地方法院檢察署檢察官
被      告  乙○○
指定辯護人 本院公設辯護人丙○○
上列被告因殺人未遂案件，經檢察官提起公訴（98年度偵字第89
36號），本院判決如下：
    主  文
本件公訴不受理。
    理  由
一、公訴意旨略以：被告乙○○係告訴人甲○○之鄰居兼遠房親
    戚，於民國98年2 月12日晚上8 時30分許，酒後遭甲○○家
    中小孩吵鬧致無法入睡，遂前往甲○○位於高雄市三民區○
    ○○路274 巷2 號住處與甲○○理論，雙方一言不合而發生
    口角，乙○○返家後心有不甘，竟基於殺人之犯意，自高雄
    市三民區○○○路274 巷39之1 號住處廚房內取出菜刀1 把
    ，於同日晚上9 時10分許，至甲○○前開住處，以腳踹開該
    處大門後進入客廳（毀損與侵入住宅部分未據告訴），手持
    菜刀砍擊甲○○之頭與背部，並隨即離開現場。幸因甲○○
    著有厚背心並站立起身推擋，恰好閃過刀鋒，背部始未成傷
    ，僅遭順勢劃下之菜刀劃傷後腦，並受有頭皮撕裂傷（4 公
    分及7 公分各1 處）之傷害，嗣甲○○經送至高雄醫學大學
    附設中和紀念醫院急診並進行傷口縫合手術後，方無生命危
    險；因認被告涉犯刑法第271 條第2 項、第1 項之殺人未遂
    罪嫌等語。
二、證據能力部分：（一）按被告以外之人於偵查中向檢察官所
    為之陳述，除顯有不可信之情況者外，得為證據。刑事訴訟
    法第159 條之1 第2 項定有明文。經查，本件證人即告訴人
    甲○○、證人黃國龍於偵查中向檢察官所為之陳述，業據其
    等具結以擔保陳述之可信性，且查無何顯不可信之情形，核
    之上開說明，應有證據能力。（二）又按被告以外之人於審
    判外之言詞或書面陳述，除法律有規定者外，不得作為證據
    ，刑事訴訟法第159 條第1 項定有明文。又被告以外之人於
    審判外之陳述，雖不符前4 條之規定，而經當事人於審判程
    序同意作為證據，法院審酌該言詞陳述或書面陳述作成時之
    情況，認為適當者，亦得為證據；當事人、代理人或辯護人
    於法院調查證據時，知有第159條第1 項不得為證據之情形
    ，而未於言詞辯論終結前聲明異議者，視為有前項之同意，
    刑事訴訟法第159 條之5 亦定有明文。經查，本件證人即告
    訴人甲○○、證人黃國龍於警詢所為之陳述所為之陳述，未
    經檢察官及被告、辯護人於本院審判程序，爭執此部分之證
    據能力，本院審酌上開證據資料製作時之情況，尚無違法不
    當及證明力明顯過低之瑕疵，亦認為以之作為證據應屬適當
    ，故揆諸前開規定，爰依刑事訴訟法第159 條之5 規定，認
    前揭證據資料均有證據能力。
三、訊之被告對於上開時地持刀傷害告訴人甲○○一事，固不諱
    言，惟堅決否認有何殺人未遂犯行，辯稱：伊沒有要殺甲○
    ○之意思等語。經查，公訴意旨認被告涉有殺人未遂犯行，
    無非係以證人即告訴人甲○○、證人黃國龍於偵查中之證述
    及高雄醫學大學附設中和紀念醫院所出具之診斷證明書1 紙
    為其論據。惟上開證據固足以認定被告於上開時地持菜刀向
    告訴人頭部砍下致告訴人受傷之客觀事實，然被告主觀上究
    係基於殺人之犯意或傷害之犯意為之，仍須進一步探究。而
    按刑法上殺人罪與傷害罪之區別，乃以加害人有無殺意為斷
    ，是法院應審酌加害人之行為動機、手段、行為人對其行為
    客觀上足以造成死亡之結果，其主觀上確信之程度如何，是
    否預見其發生而不違反其本意，及其他情況證據等綜合判斷
    ，加害人使用之兇器及被害人所受之傷害程度，固不能據為
    認定有無殺意之唯一標準，但加害人使用之兇器、下手情形
    如何，及被害人所受之傷勢，於審究犯意方面，仍不失為重
    要參考資料；行為人於行為當時，主觀上是否有殺人之故意
    ，除應斟酌其使用之兇器種類、攻擊之部位、行為時之態度
    、表示外，尚應深入觀察行為人與被害人之關係、衝突之起
    因、行為當時所受之刺激、下手力量之輕重，被害人受傷之
    情形及行為人事後之態度等各項因素綜合予以研析（最高法
    院20年非字第104 號判例、44年台上字第373 號、78年台上
    字第5216號判例參照）。本件證人即告訴人甲○○與被告為
    近鄰並為遠房親戚，平日並無重大怨隙，案發時被告因告訴
    人家中小孩太吵憤而持刀前往理論，其應不致因而產生致告
    訴人於死之殺意，況被告為50多歲之人、而告訴人之年齡高
    達60餘歲，被告之體力、反應均較告訴人為佳，且被告又持
    有菜刀，若其有致告訴人於死之意思，則應可造成告訴人身
    體重大之傷害，惟觀之本件告訴人僅受有頭皮撕裂傷（4 公
    分及7 公分各1 處）之傷害，而此傷害診斷證明書1 紙在卷
    可查（見警卷第36頁），而此種頭皮撕裂傷之傷害，在醫學
    臨床上出血致死之案例屬少見，有高雄學大學附設中和紀念
    醫院高醫附行字第0980002212號函敘甚明（見審卷一第21頁
    ），顯見告訴人並未因被告之犯行受到嚴重之傷害，益可證
    被告並無致告訴人於死之意思，綜上，觀諸本件告訴人傷勢
    輕重程度、被告下手情形、刺擊之力道等，可認被告之前開
    行為與意在取人性命之殺人行為顯屬有間，此外，本院復查
    無其他積極證據足資認定被告有殺人犯意，則尚不能認定被
    告有何殺人之直接或間接故意，被告殺人未遂犯行，實屬不
    能證明。綜上，被告持菜刀砍傷告訴人業如上述，則被告所
    犯為刑法第277 條第1 項之傷害罪嫌，公訴人認被告所為係
    犯刑法第271 條第2 項、第1 項之殺人未遂罪嫌，容有誤會
    。
五、按告訴乃論之罪，告訴人於第一審辯論終結前，得撤回其告
    訴；又告訴經撤回者，法院應諭知不受理之判決，刑事訴訟
    法第238 條第1 項，及第303 條第3 款定有明文。
六、經查，本件被告因殺人未遂案件，經檢察官提起公訴，惟本
    院認被告所為係犯刑法第277 條第1 項之傷害罪，業如前述
    ，依同法第287 條前段規定須告訴乃論，本件業據告訴人甲
    ○○提出傷害之告訴後於本院審理中撤回告訴，有撤回告訴
    狀1 紙在卷可查，核之上開說明，自應諭知不受理之判決。
據上論斷，依刑事訴訟法第303 條第3 款，判決如主文。
中    華    民    國    98    年    10    月    15    日
                  刑事第十一庭  審判長法  官  黃三友
                                      法  官  莊珮吟
                                      法  官  林俊寬
以上正本證明與原本無異。
如不服本判決應於收受送達後10日內向本院提出上訴書狀，並應
敘述具體理由；如未敘述上訴理由者，應於上訴期間屆滿後20日
內向本院補提理由書（均須按他造當事人之人數附繕本）「切勿
逕送上級法院」。
中    華    民    國    98    年    10    月    15    日
                                      書記官  林香如


司法院資訊處製作；財團法人民間司法改革基金會備份。
